【裁判字號】    97,訴,790
【裁判日期】    980415
【裁判案由】    誣告
【裁判全文】
臺灣臺南地方法院刑事判決               97年度訴字第790號
公  訴  人  臺灣臺南地方法院檢察署檢察官
被      告  乙○○
上列被告因誣告案件，經檢察官提起公訴（97年度偵字第4570號
），及移送併案審理（97年度偵字第8244號），本院判決如下：
    主  文
乙○○意圖他人受刑事處分，向該管公務員誣告，處有期徒刑
月。
    事  實
一、乙○○、己○○分別為臺南市○區○○○路62號（下稱62號
    建物）、臺南市○區○○○路60號建物（下稱60號建物）之
    所有權人。緣乙○○前曾於民國95、96年間，因己○○所有
    60號建物與乙○○所有62號建物之共同壁越界建築，及己○○毀壞62號建物之電線、電錶、排水孔等為由，對己○○提
    起遷讓房屋、損害賠償之民事訴訟，經本院分別以95年度簡
    上字第54號（原審本院簡易庭受理案號：94年度南簡字第18
    63號）、96年度訴字第389號民事事件受理判決後，乙○○
    即以95年簡上字第54號部分勝訴之確定民事判決為執行名義
    ，向本院聲請對己○○強制執行，並經本院以96年度執字第
    14660號受理在案，乙○○與己○○即因上開糾紛，而生嫌
    隙。詎乙○○明知己○○並未於乙○○所有之62號建物共同
    壁上挖洞及竊取其電源使用，竟意圖使己○○受刑事處分之
    犯意，於96年9月10日具狀向臺灣臺南地方法院檢察署誣告
    「…一、己○○於96年6月12日將原告（指乙○○）所有台
    南市○○○路62號建物之牆壁鋸（誤繕為据）洞挖開，並由
    一洞偷接本戶（62號）端之電源到60號使用（由一之洞拉至
    她60號使用。…」云云，而誣指己○○涉嫌竊盜等罪嫌（下
    稱另案竊盜案件，該案業經臺灣臺南地方法院檢察署檢察官
    以97年度偵字第943號為不起訴處分確定）。
二、案經臺灣臺南地方法院檢察署檢察官自動簽分偵查起訴。
    理    由
壹、程序部分：
    按被告以外之人於審判外之陳述，雖不符刑事訴訟法第159
    條之1至第159條之4之規定，而經當事人於審判程序同意作
    為證據，法院審酌該言詞陳述或書面陳述作成時之情況，認
    為適當者，亦得為證據；又當事人、代理人或辯護人於法院
    調查證據時，知有第159條之5第1項不得為證據之情形，而
    未於言詞辯論終結前聲明異議者，視為有前項之同意，為刑
    事訴訟法第159條之5第1項、第2項所明文。又當事人、代理
    人或辯護人於調查證據時，知有刑事訴訟法第159 條第1項
    不得為證據之情形，卻表示「沒有意見」等意思，而未於言
    詞辯論終結前聲明異議者，應視為已有將該等傳聞證據採為
    證據之同意，業據最高法院93年度臺上字第3533號及94年度
    臺上字第2976號等判決闡釋明確。本件公訴人、被告對於本
    案之供述及非供述證據均未表示意見及爭執，且無事證顯示
    係公務員因違法蒐證所取得之供述證據，本院審酌該等供述
    證據作成時之情況，亦認為適於作為證據，依刑事訴訟法第
    159條之4第1款、第159條之5第1項等規定，應認為均有證據
    能力。
貳、實體方面：
一、訊據被告固不否認與己○○因雙方建物共同壁越界建築及己○○損害其62號建物水電設備，而有訴訟糾紛，且其於96年
    9月10日具狀向臺灣臺南地方法院檢察署指稱：「…己○○
    於96年6月12日將原告（指乙○○）所有台南市○○○路62
    號建物之牆壁鋸（誤繕為据）洞挖開，並由一洞偷接本戶（
    62號）端之電源到60號使用（由一之洞拉至她60號使用。…
    」等語之事實，惟矢口否認有何誣告之犯行，辯稱：伊所有
    62 號建物委由丙○○施工，是以木板、木條架設，而且要
    求丙○○在電源插頭後面放一塊木板擋住插座，所以60號是
    沒有辦法接觸到插座的，但是檢察官勘驗時，插座是可以接
    觸到的，而且挖洞部分，施工師傅只是挖插座部分，但是己○○有將洞挖的更大洞，伊有親眼看到己○○於96年6月12
    日有挖洞，可是我當時想說算了，後來7月份忍無可忍才去
    報警。伊是先看到他挖洞，然後又有從插座孔中感覺有電風
    扇的風才知道己○○都接電。而且62號建物1樓，伊並沒有
    在使用電，但電費增加，伊已經懷疑很久了云云。
二、經查：
  (一)被告於95、96年間，曾對己○○提起遷讓房屋、損害賠償之
    民事訴訟，經本院民事庭分別以95年度簡上字第54號、96年
    度訴字第389號判決確定在案後，被告復以95年簡上字第54
    號部分勝訴之民事判決為執行名義，向本院聲請對己○○強
    制執行，並經本院以96年度執字第14660號受理在案。嗣於
    96年9月10日具狀向臺灣臺南地方法院檢察署指稱：「…己○○於96年6月12日將原告（指乙○○）所有台南市○○○
    路62號建物之牆壁鋸（誤繕為据）洞挖開，並由一洞偷接本
    戶（62號）端之電源到60號使用（由一之洞拉至她60號使用
    。…」等情，為被告所不爭執，核與證人己○○證述情節相
    符，並有臺灣臺南地方法院檢察署96年度他字第3206號偵查
    卷宗、本院95年度簡上字第54號、96年度訴字第389號民事
    判決各1份在卷足資佐證，此部分之事實，堪信為真實。
  (二)被告雖辯稱伊所有62號建物委由丙○○施工時，有要求丙○○在電源插頭後面放一塊木板擋住插座，所以60號是沒有辦
    法接觸到插座的，但是檢察官勘驗時，插座是可以接觸到的
    ，而且挖洞部分，施工師傅只是挖插座部分，但是己○○有
    將洞挖的更大洞，伊有親眼看到己○○於96年6月12日有挖
    洞，可是我當時想說算了，後來7月份忍無可忍才去報警云
    云。惟查：
    1.臺灣臺南地方法院檢察署受理被告96年9月10日具狀告訴
      己○○竊盜等案後，即發交臺南市警察局第一分局調查被
      告所指訴己○○涉嫌竊盜等犯行，上開警察機關據此於96
      年10月18日通知上開案件之告訴人即被告到場查明時，被
      告於警詢即稱：「…我是於96年6月12日許，發現己○○
      將我所有房屋與他接連之牆壁挖一個洞，然後再以白扁電
      線接線至他所有住處內使用電源。（問：你係如何得知？
      ）我有親眼看到己○○以白扁電線偷接我所有房屋之電源
      至他住處使用。（問：當時你發現時有無阻止？己○○作
      何反應？）我有阻止他，他不予理會。…（問：當時你發
      現己○○持何物竊接你電源？發現情形詳述？）在住處內
      聽到牆壁有聲音，我就走出大門，就看到己○○手持鉗子
      、起子、美工刀、小鋸子、膠帶及白扁電線，以美工刀及
      小鋸子把伊的牆壁挖一個小長方形的洞，再把伊住處原先
      的插座電源電線，從他住處那端將伊的電源電線拿掉後，
      在私接他的白扁線供作他住處電源使用。…我住處之固定
      式木板牆壁遭挖洞破壞…」等語（見96年度他字第3206號
      偵卷第10、11頁），復於96年12月24日檢察官履勘現場後
      ，偵查中指稱：「…96年6月12日近中午時，我在崇善東
      路62號2樓休息，我聽到樓下有聲音，就下樓看，看到己○○在我一樓牆壁挖洞，還用白扁線偷接我的電源線，偷
      我的電。…（問：被告（指己○○）使用何工具挖牆壁？
      ）美工刀、小鋸子、鉗子、榔頭。（問：妳是從何處看到
      被告使用工具？）我從騎樓往被告家看，看見被告使用的
      工具。…」等語（見96年度他字第3206號偵卷第122、23
      頁）。查，經本院準備程序中向被告確認於上開竊盜案件
      所指訴親眼目睹證人己○○為竊電而挖鑿之處所在是否為
      96年度他字第3206號偵卷第29頁照片所指之處（下稱62
      號建物插座洞口，且96年度他字第3206號偵卷第29頁左上
      下及右下照片，第30頁左下及右上下照片、第31頁左下及
      右上照片均為同一插座洞口），為被告所是認，且被告並
      於本院審理中陳稱：「挖洞部分，施工師傅只是挖插座部
      分，但是己○○有將洞挖的更大洞，伊有親眼看到己○○
      於96年6月12日有挖洞。」等語，足見被告於另案竊盜案
      件指訴親眼目睹證人己○○挖鑿62號建物牆壁竊取電源之
      處為62號建物電源插座處之木板牆插座洞口無誤。
    2.次查，上開62號建物插座洞口之照片經提示證人丙○○即
      為被告施工62號建物共同壁隔間之木工師傅，詢問該插座
      洞口有無被破壞過的痕跡，證人丙○○則證述：「看不出
      來，我當時做的插座大小大概長8公分寬5公分。」等語，
      參以證人己○○係從事早餐販賣之餐飲人員，並非工木水
      電工，若依被告所述其係以美工刀及小鋸子將62號建物牆
      壁挖一個小長方形的洞屬實，必會於62號建物牆面上留下
      明顯的跡證，而62號建物插座洞口既係證人丙○○所施工
      ，若確經證人己○○挖大破壞，證人丙○○當下即可辨明
      ，而無證述「看不出來」之理。再者，依96年度他字第32
      06號偵卷第29頁左下右下、第30頁右下、第31頁左下照片
      所示62號建物插座洞口，亦與其裝設電源插座大小相當，
      並無明顯另經挖鑿擴大之情，足見62號建物插座洞口並無
      被告所述被挖大之事實。
    3.又倘若被告所言，確有親眼目睹證人己○○挖鑿其牆壁竊
      取電源屬實，然依被告當時業因證人己○○所有60號建物
      與其所有62號建物之共同壁越界建築所提起之94年度南簡
      字第1863號民事訴訟，雙方已纏訟1年餘，且被告又因證
      人己○○毀壞62號建物之電線、電錶、排水孔等為由，於
      96年間復對己○○提起96年度訴字第389號損害賠償民事
      事件，雙方積怨已深，且依被告所述證人己○○係以美工
      刀挖鑿牆壁，再插接電源竊盜過程，顯需相當之時間。按
      被告對證人己○○既宿有嫌隙之情，若其果有親見證人己○○以相當時間逐步進行挖鑿牆壁對其為毀損、竊盜等犯
      行，被告豈有單以口頭制止，並於未見證人己○○理會仍
      繼續進行竊盜犯行情況下，被告焉有不報警處理，而待至
      96 年7月15日始報警之理？復參酌證人丁○○、甲○○即
      於據96年96年7月15日被告報警前往現場處理之員警，亦
      均表示其等前往處理未發現有證人己○○有偷接電之情，
      益證被告上開之指訴，顯與事實不符。
    4.另被告又辯稱，伊委由丙○○施工時，有要求丙○○在電
      源插頭後面放一塊木板擋住插座，所以60號是沒有辦法接
      觸到插座的，但是檢察官勘驗時，插座是可以接觸到的云
      云。然查，被告於上開96年度執字第14660號民事強制執
      行事件，經執行法官於96年5月15日下午2時30分許履勘60
      號建物時，62號建物插座洞口背面即無木板存在，此有被
      告於本院提出之照片（見本院卷第149頁背面上方之照片
      ）及本院依被告提出之ＤＶＤ翻拍之照片（見本院卷第15
      9、160頁）在卷可稽，足見被告該時業已知悉62號建物插
      座洞口係裸露在外，並無另一木板與證人己○○60號建物
      阻隔，亦無從發生被告所辯稱證人己○○美工刀及小鋸子
      將62號建物牆壁即被告辯稱用來擋住62號建物插座洞口之
      木板挖一個小長方形的洞之情存在。被告上開辯解，亦顯
      不足採信。
    5.又被告另辯稱，62號建物1樓，伊並沒有在使用電，但電
      費增加，伊已經懷疑證人己○○竊電很久了云云。然查，
      依被告所提出之台灣電力公司台南區營業處98年2月19日
      台南費核費字第Ａ9804521號函（見本院卷第147頁）所示
      ，台灣電力公司台南區營業處係於96年9月份核算被告62
      號建物1樓於96年7月13日起至同年9月13日止之電費為110
      元，上開電費使用期間及繳費通知（即96年9月份用電通
      知），均在被告辯稱目睹證人己○○開挖牆壁竊取電源時
      間即96年6月12日之後，被告何須仍冗自懷疑證人己○○
      竊電？
    6.再者，依本院調取被告所有62號建物1樓於96年間之電費
      使用資料顯示，上開建物1樓於96年5、7、11間（2個月抄
      表收費1次）均係使用基本度數而繳付電費新臺幣（下同
      ）84元，與9月份用電支出費用110元，並無明顯爆增。衡
      諸常情，己○○應無僅為於2個月期間竊取區區26元之電
      力使用，甘冒竊盜、毀損之責，而大費周章開挖被告62號
      建物牆壁並連接電源使用之理，是認己○○辯稱並未為另
      案竊盜等案件之犯行，實堪採信。況該另案竊盜等案件亦
      經臺灣臺南地方法院檢察署檢察官以97年度偵字第943號
      案件不起訴處分確定在案，有該偵查卷宗可稽。綜此，足
      證被告於前案指稱其確有親見己○○挖鑿牆壁竊取電源之
      語，應係虛構誣陷之詞。
    7.按告訴人所訴事實不能證明其係屬實，在對於被訴人為不
      起訴處分確定者，固不能謂告訴人因此即應負誣告罪責，
      然此必以告訴人有出於誤會或懷疑被訴人有此事實，或對
      其事實張大其詞而為申告之情形，始足以當之，若告訴人
      以自己親歷被害事實，堅指被訴人有犯罪行為，指名向該
      管公務員告訴，經不起訴處分，認被訴人無此犯罪事實者
      ，即不能謂告訴人不應負誣告罪責，最高法院著有32年度
      上字第184號判例意旨可資參照；又所謂誤認他人有犯罪
      嫌疑而可認其無誣告之故意者，必在告訴人未親歷其事，
      僅由於輕信傳說懷疑誤會之情形下始能發生，若告訴人以
      自己親歷被害事實，堅持被訴人有犯罪行為，經判決無罪
      ，認被訴人無此事實者，即不得認告訴人無誣告之故意。
      況刑法上之誣告罪，本不限於所告事實全屬虛偽時始能成
      立，倘所告事實之一部係出於故意虛構者，仍不得謂非誣
      告，此亦有最高法院75年度臺上字第3020號判決意旨足資
      參照。綜上所述，被告並未親歷證人己○○挖鑿牆壁連接
      電源竊用被告之電源，且亦無任何事證足以使被告誤認證
      人己○○涉有竊盜等犯行，詎被告具狀向臺灣臺南地方法
      院檢察署提出告訴，堅指證人己○○確有竊盜等犯行，是
      其告訴之內容，即與其本身所認知者有間，究其行徑實係
      欲入己○○於罪之意無疑，其猶辯稱，並無誣告之意，顯
      係卸責之詞，自不足採，是本件事證明確，被告誣告己○○之犯行，洵堪認定，自應依法論科。
三、核被告所為，係犯刑法第169條第1項之誣告罪。爰審酌被告
    無犯罪前科，素行良好，有台灣高等法院被告全國前案紀錄
    表乙紙附卷足憑，係因與己○○民事糾紛，未能如其所願執
    行解決，心生怨隙而犯罪，其妄啟司法偵查之程序對己○○
    造成之訟累，且犯罪後仍矢口否認犯行，飾詞卸責，毫無悔
    意等一切情狀，量處如主文所示之刑，應已足資懲儆，公訴
    意旨具體求刑4月，猶嫌過重，附此敘明。
據上論斷，應依刑事訴訟法第299條第1項前段，刑法第169條第1
項，判決如主文。
本案經檢察官戊○○到庭執行職務。
中    華    民    國    98    年    4     月    15    日
                  刑事第七庭    審判長法  官  賴純慧
                                      法  官  鄧希賢
                                      法  官  田幸艷
以上正本證明與原本無異。
如不服本判決應於收受本判決後10日內向本院提出上訴書狀，並
應敘述具體理由。其未敘述上訴理由者，應於上訴期間屆滿後20
日內向本院補提理由書狀（均須按他造當事人之人數附繕本）「
切勿逕送上級法院」。
                                      書記官  莊文茹
中    華    民    國    98    年    4     月    15    日
附錄本案論罪科刑法條：
中華民國刑法第169條（誣告罪）
意圖他人受刑事或懲戒處分，向該管公務員誣告者，處7年以下
有期徒刑。
意圖他人受刑事或懲戒處分，而偽造、變造證據，或使用偽造、
變造之證據者，亦同。
如不服本判決應於收受本判後10日內向本院提出上訴書狀，並應
敘述具體理由。其未敘述上訴理由者，應於上訴期間屆滿後20日
內向本院補提理由書狀（均須按他造當事人之人數附繕本）「切
勿逕送上級法院」。


司法院資訊處製作；財團法人民間司法改革基金會備份。
